臺灣桃園地方法院刑事判決
110年度訴字第495號
公  訴  人  臺灣桃園地方檢察署檢察官  
被      告  黃吳意


指定辯護人  公設辯護人 彭詩雯
上列被告因毒品危害防制條例案件，經檢察官提起公訴（110年
度偵緝字第349號），本院判決如下：
    主  文
黃吳意共同販賣第二級毒品未遂，處有期徒刑柒年陸月。
扣案之如附表編號1 所示之物沒收銷燬；扣案如附表編號3所示
之物沒收。
    事  實
一、黃吳意明知甲基安非他命為毒品危害防制條例第2 條第2 項
    第2 款所列管之第二級毒品，非經許可不得販賣，竟與真實
    身分不詳綽號「Wei」之成年男子（下稱甲男）共同基於販
    賣第二級毒品之犯意聯絡，由甲男於民國109 年8 月6 日前
    某日，於通訊軟體「Grindr」上，以名稱「Hi-top」傳送販
    售毒品之訊息予喬裝購毒者之桃園市政府警察局龍潭分局聖
    亭派出所警員姚繼群，經警員姚繼群表示有購買意願後，雙
    方約定以新臺幣（下同）5,500 元為代價販賣甲基安非他命
    2 包(重量不詳)，並約定交易時間及地點後，甲男即聯繫黃
    吳意前往約定地點交付毒品，黃吳意旋於109 年8 月6 日21
    時許，攜帶警員姚繼群欲購買之毒品，前往桃園市○○區○○路
    000 號統一超商前進行交易，於交付毒品予警員姚繼群後，
    警員姚繼群即向黃吳意表明身分，當場查獲而未遂，並扣得
    如附表所示之物，始悉上情。
    理  由
壹、證據能力
    本件被告及其辯護人就本判決援引之證據資料俱同意具有證
    據能力，依臺灣高等法院於107 年3 月21日檢送所屬各級地
    方法院之「刑事判決精簡原則」，茲不再就證據能力部分加
    以說明。
貳、實體部分
一、上開犯罪事實，業據被告黃吳意於本院審理時坦承不諱（見
    訴字卷第101頁、148頁）、與證人即喬裝員警姚繼群之證述
    內容大致相符（見偵字卷第95至97頁) ，並有員警職務報告
    、桃園市政府警察局龍潭分局搜索扣押筆錄暨扣押物品目錄
    表、查獲現場及扣案物照片、通訊軟體「Grindr」對話截圖
    、通訊軟體LINE對話截圖、詮昕科技股份有限公司109 年8 
    月31日D0000000號毒品原物檢驗報告、法務部調查局110年9
    月13日調資伍字第0000000000號函文暨所附案件編號110141
    號數位鑑定報告、數位鑑定報告內容勘驗筆錄等證據資料在
    卷可稽（見偵字卷第31頁、33至39頁、55至60頁、115 頁，
    訴字卷第67至81頁、105至129頁），堪認被告之自白與事實
    相符，足以採信。
二、按販賣第二級毒品甲基安非他命係違法行為，非可公然為之
    ，有其獨特之販售通路及管道，復無公定價格，容易增減分
    裝份量，而每次買賣之價量，可能隨時依雙方關係深淺、資
    力、需求量及對行情之認知、來源是否充裕、查緝鬆嚴、購
    買者被查獲時供述購買對象之可能風險評估等，而異其標準
    ，非可一概而論，近年來政府為杜絕毒品之氾濫，對於查緝
    施用及販賣毒品之工作，無不嚴加執行，販賣毒品罪又係重
    罪，設若無利可圖，衡情一般持有毒品之人當無輕易將所持
    有之毒品轉售他人而甘冒於再次向他人購買時，被查獲移送
    法辦並受長期自由或生命剝奪危險之理，且不論係以何包裝
    之甲基安非他命，均可任意分裝或增減其份量，而每次買賣
    之價量，亦隨前開因素而為機動地調整，因之販賣之利得，
    除經坦承犯行，或帳冊價量均臻明確外，委難察得實情。職
    是之故，縱未確切查得販賣所得賺取之實際差價，但除別有
    事證，足認係按同一價格轉讓，確未牟利外，尚難執此即認
    非法販賣之事證有所不足，致知過坦承者難辭重典，飾詞否
    認者反得逞僥倖，而失情理之平。查被告與共犯甲男之對話
    紀錄可得知被告於出門交貨前曾以訊息「嗯,多少啊」、「6
    00嗎」、「5500」等詞與共犯甲男討論此次交易之價金（見
    訴字卷第121頁），可證被告係基於營利之意圖而與甲男共
    同為本件販賣第二級毒品行為，至為顯然。
三、綜上，本案事證明確，被告上揭販賣第二級毒品未遂之犯行
    事證明確，洵堪認定，應予依法論科。
四、論罪科刑
   （一）查甲基安非他命係毒品危害防制條例第2 條第2 項第2
         款所規定之第二級毒品，依法不得持有、施用及販賣
         。再按刑法上關於販賣罪，祇要被告本身原有販賣之
         故意，且已著手於販賣行為之實行，即應分別情形論
         以販賣既遂或未遂。倘對造無買受之真意，為協助警
         察辦案、非法奪取買賣標的物或為其他目的而佯稱購
         買，雖事實上不能真正完成買賣，但被告原來既有販
         賣之故意，且已著手於販賣行為，仍應論以販賣罪之
         未遂犯，最高法院102 年度台上字第373 號判決意旨
         可資參照。查員警於上開時間，因發現前揭兜售第二
         級毒品甲基安非他命之訊息，乃佯為購毒者與甲男聯
         繫，甲男復指示被告攜帶第二級毒品甲基安非他命前
         往約定地點進行交易，進而查獲本案犯行，足認被告
         本即有販賣第二級毒品之故意，且已著手實行販賣毒
         品之行為，然因喬裝為購毒者之員警為辦案所需而無
         購買第二級毒品甲基安非他命之真意，致不能真正完
         成販賣行為，是核被告就事實欄所示行為，係犯毒品
         危害防制條例第4 條第6 項、第2 項之販賣第二級毒
         品未遂罪。被告與綽號「Wei 」之人就上揭犯行，有
         犯意聯絡及行為分擔，應論以共同正犯。被告持有其
         所販賣之甲基安非他命犯行，為其販賣第二級毒品犯
         行所吸收，不另論罪。
   （二）被告就上開販賣毒品犯行，客觀上雖已著手於販賣行
         為之實行，惟因佯裝購毒者之警方自始即不具購買毒
         品真意而就毒品交易未有達成真實合意而不遂，為未
         遂犯，爰依刑法第25條第2 項之規定減輕其刑。
   （三）本件並無刑法第59條所規定情輕法重之情形：
         刑法第59條規定之酌量減輕其刑，必須犯罪另有特殊
         之原因與環境，在客觀上足以引起一般同情，認為即
         使予以宣告法定最低度刑，猶嫌過重者，始有其適用
         ，業如前述。此所謂法定最低度刑，固包括法定最低
         本刑；惟遇有其他法定減輕之事由者，則應係指適用
         其他法定減輕事由減輕其刑後之最低度刑而言。倘被
         告別有法定減輕事由者，應先適用法定減輕事由減輕
         其刑後，猶認其犯罪之情狀顯可憫恕，即使科以該減
         輕後之最低度刑仍嫌過重者，始得適用刑法第59條規
         定酌量減輕其刑，最高法院100 年度台上字第744 號
         刑事判決意旨可供參照。經查，被告遭查獲後，先後
         分別辯以：我是因為找工作才會幫忙送貨，並不知道
         貨品內容為何云云；我在109 年8 月6 日當天是遭到
         綽號「WEI 」之友人限制行動自由，迫於無奈才會幫
         忙送東西，但我不知道是送毒品，和「Wei 」的相關
         對話在LINE通訊軟體中可以找到，能證明我的清白云
         云等詞，而本院為釐清被告所辯內容，經被告同意後
         將本案扣案之2 部手機均送法務部調查局進行數位鑑
         定，然發現被告非但與「Wei 」實為關係密切、熟識
         之友人，被告尚使用通訊軟體，經常性與其通訊軟體
         中其他聯絡人對話「看看要不要順便拿『水』，很強」
         、「玩Hi沒『水』怎麼玩」、「煙就1 ：2500、2 ：000
         0，你拿兩個的話送你『水』啦」、「你一樣拿一個ICE 
         是嗎」、「你有要拿丸子嗎? 呼起來會麻，你要試呼
         也可以」等詞，有前揭數位鑑定報告勘驗筆錄在卷可
         查（見訴字卷第105至129頁），顯見被告本件遭查獲
         之販賣毒品數量雖非鉅量，惟其販賣毒品與多數毒友
         施用之情形，顯屬常態而非偶發情形，自難認其有何
         情堪憫恕之處，而本件被告所犯販賣第二級毒品罪之
         最輕法定刑為10年以上有期徒刑，經依刑法第25條未
         遂犯之規定減輕其刑後，其最低刑度為5年，較之被告
         長期性、經常性向多數人販賣第二級毒品犯行對社會
         風氣及治安之危害程度，已無情輕法重情形，併此敘
         明。
   （四）爰以行為人責任為基礎，審酌被告為牟個人私利，無
         視於政府制定毒品危害防制條例，杜絕毒品犯罪之禁
         令，而與「Wei」以通訊軟體帳號尋找可能購毒對象之
         方式，欲藉此販售他人毒品以為己獲利，所為足以擴
         散毒品並增加施用毒品人口，戕害購毒者之身心健康
         ，實無足取，再其犯後始終否認犯行，屢辯以虛構之
         詞，且謊稱遺忘手機開機密碼，故無力提供手機內容
         澄清自己清白等語，致使司法機關為避免冤獄、落實
         無罪推定原則，窮盡方法為被告調查證據，浪擲司法
         資源，直至本院告以其手機數位鑑識結果後，仍堅稱
         雖可接受檢察官起訴之事實及罪名，惟其斯時確實不
         知道僅為幫忙交付毒品即構成販賣毒品之共犯云云，
         又向本院佯稱會主動至偵查機關供出本案毒品上游共
         犯，求得適用毒品危害防制條例第17條第1項之減刑機
         會，卻未於約定期間內主動陳報其舉發情形，經本院
         於月餘期間數次聯絡亦無任何回應，嗣遲至本案言詞
         辯論期日前，始向桃園市政府警察局龍潭分局聖亭派
         出所員警提供「WEI」之姓名，然被告除姓名外未進一
         步提供可追查之資料等情，經本院函詢桃園市政府龍
         潭分局屬實（見訴字卷卷附桃園市政府龍潭分局函文
         及本院公務電話紀錄），顯見被告毫無悔意，犯後態
         度極為惡劣，無視我國法治秩序，視司法程序為無物
         ，若非量處適當刑度，實無以令被告自省其行為；末
         考量被告本次所欲販賣之毒品數量，其於警詢中自陳
         大學畢業之智識程度、目前無業、家庭經濟狀況勉持
         、被告之犯罪動機、目的、手段、素行等一切情狀，
         量處如主文所示之刑，以資懲儆。
五、沒收
   （一）扣案如附表編號1 之透明晶體共2 包，經鑑定均含毒
         品危害防制條例所指之第二級毒品甲基安非他命成分
         ，此有前揭詮昕科技股份有限公司109 年8 月31日D00
         00000號毒品原物檢驗報告在卷可查，應依毒品危害防
         制條例第18條第1 項前段規定，不問屬於犯罪行為人
         與否，均沒收銷燬之。又直接用以盛裝毒品之包裝袋
         ，因其上仍會摻殘若干毒品無法分離，且無析離之必
         要與實益，應與毒品視為一體，同依前揭規定宣告沒
         收銷燬。至鑑定時經取樣鑑驗耗用之毒品，因已用罄
         而滅失，毋庸再予宣告沒收。
   （二）毒品危害防制條例第19條第1 項規定「犯第四條至第
         九條、第十二條、第十三條或第十四條第一項、第二
         項之罪者，其供犯罪所用之物，不問屬於犯罪行為人
         與否，均沒收之。」，為刑法第38條第2 項後段所稱
         之特別規定。其立法採用與違禁物沒收相同之規範標
         準，並藉由剝奪其物，以預防並遏止相關犯罪之發生
         。故於數人共同犯罪時，均應對各共同正犯諭知沒收
         。此與上述裁量沒收並不相同（最高法院107 年度台
         上字第2697號判決意旨參照）。查扣案如附表編號3手
         機1支，為被告作為本案販賣毒品聯繫之用等情，經被
         告自承在卷，與前揭數位鑑定內容相符，屬供犯罪所
         用之物，應依毒品危害防制條例第19條第1 項規定宣
         告沒收。
   （三）至其餘扣案之附表編號2、4所示之物，經被告於本院
         審理中供稱與本案無關等語（見訴字卷第150頁），卷
         內復查無證據可認與本案相關，爰均不予宣告沒收，
         附此敘明。
據上論斷，應依刑事訴訟法第299 條第1 項前段，判決如主文。
本案經檢察官郭書綺提起公訴，由檢察官董諭到庭執行職務。
中　　華　　民　　國　　111 　年　　4 　　月　　14　　日
                  刑事第五庭   審判長法　官　呂世文
                                     法  官  李敬之
                                     法  官  曾淑君
以上正本證明與原本無異。
如不服本判決應於收受判決後20日內向本院提出上訴書狀，並應
敘述具體理由。其未敘述上訴理由者，應於上訴期間屆滿後20日
內向本院補提理由書(均須按他造當事人之人數附繕本)「切勿逕
送上級法院」。
                                     書記官　姚承瑋
中　　華　　民　　國　　111 　年　　4 　　月　　15　　日



附錄本件論罪科刑法條：毒品危害防制條例第4 條。
製造、運輸、販賣第一級毒品者，處死刑或無期徒刑；處無期徒
刑者，得併科新臺幣3千萬元以下罰金。
製造、運輸、販賣第二級毒品者，處無期徒刑或10年以上有期徒
刑，得併科新臺幣1千5百萬元以下罰金。
製造、運輸、販賣第三級毒品者，處7年以上有期徒刑，得併科
新臺幣1千萬元以下罰金。
製造、運輸、販賣第四級毒品者，處5年以上12年以下有期徒刑
，得併科新臺幣5百萬元以下罰金。
製造、運輸、販賣專供製造或施用毒品之器具者，處1年以上7年
以下有期徒刑，得併科新臺幣1百50萬元以下罰金。
前五項之未遂犯罰之。



附表：
編號 扣案物 1 第二級毒品甲基安非他命2包（驗前總毛重5.2公克） 2 三星手機1支 3 小米手機1支（鏡面已破損） 4 電子磅秤1個